【裁判字號】    95,台上,4330
【裁判日期】    950804
【裁判案由】    違反槍砲彈藥刀械管制條例
【裁判全文】
最高法院刑事判決            九十五年度台上字第四三三０號
    上  訴  人  甲○○
                        160.
                        （另案在台灣嘉義監獄執行）
上列上訴人因違反槍砲彈藥刀械管制條例案件，不服台灣高等法
院台南分院中華民國九十五年四月二十日第二審判決（九十五年
度上訴字第一八八號，起訴案號：台灣雲林地方法院檢察署九十
四年度偵字第三二二九號、第三八八四號），提起上訴，本院判
決如下：
    主  文
原判決撤銷，發回台灣高等法院台南分院。
    理  由
本件原判決認定：上訴人甲○○（被訴意圖販賣而持有第一級毒
品及未經許可製造手槍暨未經許可製造槍砲主要零件部分，均經
第一審判決無罪確定）於民國九十四年四月二十二日晚上九時四
十分許，在台中市○○街○段四十七號附近某巷子錄影帶出租店
，將可發射子彈具有殺傷力仿ＷＡＴＨＥＲ廠ＰＰＫ／Ｓ型半自
動手槍製造玩具手槍換裝土造金屬槍管而成改造手槍（槍枝管制
編號：0000000000）一支及改造子彈十發（直徑約八
ＭＭ金屬彈頭）轉讓張志青（張志青持有上開槍彈部分，業經台
灣台中地方法院，以九十四年訴字第二二二五號，判處有期徒刑
三年二月確定）。嗣於九十四年四月二十二日晚上十時許，在台
中市○○街○段四十七號前，張志青攜帶上開改造手槍及改造子
彈，擬搭乘彭公良駕駛ＪＮ－０九一七號小客車，前往桃園，經
警持台灣台中地方法院核發搜索票，在該ＪＮ－０九一七號小客
車，查獲上開改造手槍一支及改造子彈十發（其中三發於鑑定時
，經試射擊發，已不具殺傷力），旋經張志青供述，而查出上情
等情。因而維持第一審依想像競合犯關係，從一重論處上訴人未
經許可，轉讓可發射子彈具有殺傷力之改造手槍罪刑，駁回上訴
人在第二審之上訴，固非無見。
惟查：(一)審理事實之法院，對於案內與認定事實、適用法律、罪
名成立與否或於公平正義之維護或對被告之利益有重大關係之一
切證據，除認為不必要者外，均應詳為調查，然後基於調查所得
之心證以為判斷之基礎；茍與認定事實、適用法律有重要關係，
或於公平正義之維護或對被告之利益，有重大關係之事項，在客
觀上認為應行調查之證據，又非不易調查或不能調查，而未依法
加以調查，或證據雖已調查而其內容尚未明瞭者，即與未經調查
無異，如遽行判決，即屬刑事訴訟法第三百七十九條第十款所稱
之當然違背法令。本件原判決理由一之（三）說明：證人張志青
於檢察官訊問時證稱：彭公良是我大哥，我跟彭公良講，我需槍
彈防身，後來被告甲○○就拿槍彈給我，他們兩人如何講我不清
楚；所謂彭公良叫我扛的，是指直接講甲○○拿給我的，而不要
說係透過彭公良才拿到槍彈等語；於理由四則說明證人彭公良於
警詢已否認此情，並指稱扣案槍彈，確係被告甲○○所有，則證
人張志青於第一審及原審改稱，扣案槍彈係為彭公良頂罪之供詞
，在無其他證據以資佐證及合理說明情況下，自難遽信云云。惟
證人彭公良嗣於偵審中均未曾到庭，其於警詢係供稱：我不知道
甲○○在何時、何地交給張志青，我不知道張志青有帶槍，我是
被警方查獲後才知道甲○○有拿槍彈給張志青……我跟張志青到
台中市○○街○段四十七號二、三樓要去跟甲○○借錢，我未目
擊甲○○會改造槍彈等語（見警卷一第十八頁），則證人彭公良
何以知悉扣案槍、彈係上訴人所有，證人張志青於警、偵所指扣
案槍、彈係上訴人交付一節，除證人張志青一人之供述外，尚有
無其他佐證，攸關上訴人被訴罪名是否成立，此對上訴人利益有
重大關係之事項，均未見原審詳予調查審認，有證據調查未盡之
違誤。(二)科刑判決所認定之事實，與所採之證據不相適合，即屬
證據上理由矛盾，其判決當然違背法令。依原判決認定之事實，
上訴人轉讓本件改造手槍、改造子彈之地點，係在台中市○○街
○段四十七號附近某巷子錄影帶出租店云云，惟證人張志青於警
詢及偵查中先後供承上訴人交付上開槍、彈之地點，係台中市○
○街○段四十七號二樓（警卷一第八頁、第三二二九號偵查卷第
二二頁），而上訴人、張志青、彭公良等人，均曾居住該二樓房
屋。原判決所認定上訴人轉讓本件槍、彈之地點，與卷證資料不
相適合，自有證據上理由矛盾之違背法令。(三)證人張志青於警詢
供承，上訴人將本件槍、彈交給伊保管，亦是伊向上訴人借來防
身（警卷一第八、九頁），於偵查中稱：伊是向彭公良借槍枝防
身，後來上訴人就拿槍給伊（第三二二九號偵查卷第二四頁）等
語。則本件究係轉讓、抑係出借，如果被訴罪名成立，攸關上訴
人之構成要件行為及其罪名。原審就此未詳予調查審認，根究明
白，率爾判決，亦有違誤。以上或為上訴意旨所指摘，或為本院
得依職權調查之事項，應認原判決有撤銷發回更審之原因。
據上論結，應依刑事訴訟法第三百九十七條、第四百零一條，判
決如主文。
中    華    民    國  九十五  年    八    月    四    日
                      最高法院刑事第十庭
                          審判長法官  洪  清  江
                                法官  石  木  欽
                                法官  李  伯  道
                                法官  林  勤  純
                                法官  陳  晴  教
      本件正本證明與原本無異
                                      書  記  官
中    華    民    國  九十五  年    八    月   十五   日
                                                      V


司法院資訊處製作；財團法人民間司法改革基金會備份。
